【裁判字號】    92,毒抗,125
【裁判日期】    920528
【裁判案由】    觀察、勒戒
【裁判全文】
臺灣高等法院臺南分院刑事裁定            九十二年度毒抗字第一二五號      Ｇ
      抗  告  人  臺灣台南地方法院檢察署檢察官
      被      告  甲  ○  ○
右列抗告人因被告違反毒品危害防制條例案件，不服臺灣臺南地方法院中華民國九十
二年四月二十一日裁定（九十二年度毒聲字第三三九號）提起抗告，本院裁定如左：
      主      文
抗告駁回。
      理      由
一、本件聲請意旨略以：被告甲○○（以下簡稱被告）於民國（下同）九十一年十二
    月十二日上午十一時左右（或前三日），在台南市○○區○○路四段一○九巷十
    四號住處等處，施用第一級毒品海洛因，為檢察官於上開時間，在臺灣台南地方
    法院檢察署開庭訊問後採尿送驗，呈嗎啡陽性反應，始知悉上情，被告雖矢口否
    認上揭犯行，惟其尿液經送臺灣檢驗科技股份有限公司檢驗後呈嗎啡陽性反應，
    有該局出具之尿液檢驗成績書附卷可稽，是其所辯顯不足採，其施用毒品之犯行
    堪予認定。爰依毒品危害防制條例第二十條第一項及觀察勒戒處分執行條例第三
    條第一項、第二項規定，聲請裁定將被告送勒戒處所觀察、勒戒等語。
二、本件抗告意旨略以：（一）被告於該署偵查中，僅辯稱：「我是服用感冒藥，是
    我公司高雄縣老人養護中心的附設醫院拿的感冒藥水。」，並於同年月十一日檢
    送其自稱所服用之「濟生咳嗽乙糖漿」（Ｃｏｕｇｈ  Ｂ  Ｓｙｒｕｐ）送署，
    從未於本署辯稱曾服用高雄縣立鳳山醫院所開立之ｋｏｓｏｍｉｎ咳嗽藥水，為
    何俟聲請觀察勒戒後，始提出服用ｋｏｓｏｍｉｎ咳嗽藥水之抗辯？是被告尿液
    呈嗎啡陽性反應，是否果係服用ｋｏｓｏｍｉｎ咳嗽藥水所致？已啟人疑竇。
    （二）次查被告所呈「濟生咳嗽乙糖漿」，經送法務部調查局以氣相層析氣譜儀
    分析法、化學分析法鑑定後，僅含有可待因成分，人體服用該糖漿後所排出之尿
    液以上開方法僅有可能驗出可待因陽性反應，有該局檢驗報告通知書在卷可憑，
    而被告於九十一年十二月十二日該署庭訊時，自承：「（問：今日是否有服用你
    所自稱之感冒藥）有。（問：用藥量是否相同？）差不多。」等語，被告既自承
    服用「濟生咳嗽乙糖漿」，則應僅能驗出可待因陽性反應，為何卻能驗出嗎啡陽
    性反應？益證被告所辯無非飾責之詞，其尿液呈嗎啡陽性反應應係服用第一級毒
    品海洛因所致。（三）又本件被告前於九十一年九月二日在該署觀護人室採尿時
    ，曾反應有服用感冒藥水，然該次尿液經送臺灣檢驗科技股份有限公司檢驗後，
    僅呈可待因陽性反應，並未檢出嗎啡反應，有該署九十一年毒偵字第一三六六號
    卷所附該公司九十一年九月十二日尿液檢驗報告可稽，然被告於九十二年十二月
    十二日庭訊時，表示服用相同藥量後採尿送驗，除可待因仍呈陽性反應外，尚檢
    出嗎啡陽性反應，苟其前後二次均係服用感冒藥水，為何檢驗結果不同？又臺灣
    檢驗科技股份有限公哥係以酵素免疫分析法、氣相層析／質譜儀法檢驗出嗎啡陽
    性反應，理論上發生偽陽性之錯誤可能性極低，由此可知，被告尿液呈嗎啡陽性
    反應，應非服用感冒藥水所致，而係服用第一級毒品海洛因所致。（四）另觀諸
    行政院衛生署管制藥品管理局函內容，該函僅謂：「故尿液中檢出嗎啡陽性反應
    成分，究係服用上開糖漿，抑或服用第一級毒品所致，須由就醫、用藥（如病歷
    、處方箋）相關資料，併同尿液檢驗結果及尿液採驗時間等資料加以研判，必要
    時建請檢附資料逕洽法務部法醫研究所統一釋疑。」等語，並未明白肯定被告尿
    液呈嗎啡陽性反應係因服用感冒藥水所致，原審逕因此認為有「罪證有疑，有利
    被告」原則之適用，未將資料彙整統一由法醫研究釋疑，亦有未洽。爰依法提起
    抗告，請將原裁定撤銷，更為適法之裁定云云。
三、經查：被告甲○○於九十一年十二月十二日上午十一時許在臺灣台南地方法院檢
    察署所採集之尿液，經檢驗結果確呈嗎啡陽性反應一節，有臺灣檢驗科技股份有
    限公司出具之尿液檢驗報告一份附卷可稽（見偵查卷第十一頁）；惟被告於九十
    一年十一月三十日曾至高雄縣立鳳山醫院門診、九十一年十二月二日曾至新高鳳
    醫院門診，並曾服用新高鳳醫院及鳳山醫院開立之處方，其中鳳山醫院所開立之
    口服藥內有Ｋｏｓｏｎｉｎ（１２０ｍｌ＼ｂｏｔ），而上開口服藥內含有可待
    因成份等情，有高雄縣立鳳山醫院（九二）長庚鳳山院字第○○○二一號函文一
    份在卷可稽（見原審卷第二一頁、第二二頁）。且該醫院亦函覆原審被告確曾於
    九十一年十一月三十日、九十二年十二月六日前往該院門診治療咳嗽，該院醫師
    每次開立之處方簽為Ｋｏｓｏｎｉｎ，由於Ｋｏｓｏｎｉｎ中每瓶含１ｍｇ  ｃ
    ｏｄｅｉｎｅ，故於尿液中或許可檢測出ｃｏｄｅｉｎｅ之成份可據（見原審卷
    第二一頁）。嗣再經原審將鳳山醫院隨函檢具之Ｋｏｓｏｎｉｎ糖漿一瓶送請行
    政院衛生署管制藥品管理局檢驗，該局函覆稱：「來函所附咳嗽寧糖漿檢體，外
    殼標籤上有標示管四（即第四級管制藥品），含可待因成分，經查行政院衛生署
    藥品許可相關資料，該糖漿需由醫師處方使用。依文獻Clark's Isolation and
    Identification of Drugs第二版記述：口服可待因後二十四小時內，約有施用
    劑量之百分之八十六自尿液排出，其中百分之四十至七十為可待因原態或其共軛
    物，百分之五至百分之十五為嗎啡或其共軛物。故服用該糖漿後，有可能檢出嗎
    啡及可待因成分。惟可檢出之濃度，與施用劑量、施用頻率、飲用水之多寡、尿
    液檢驗時間點及個人體質與代謝情形等因素有關，依個案而異。另由於服用第一
    級毒品海洛因或嗎啡，亦可能於尿液中檢出嗎啡成分，故尿液中檢出嗎啡成分，
    究係服用上開糖漿，抑或服用第一級毒品所致，須由就醫、用藥相關資料，併同
    尿液檢驗結果及尿液採驗時間等資料加以研判，必要時建請檢附相關資料逕洽法
    務部法醫研究所統一釋疑。」有該局九十二年四月一日管檢字第○九二○○○二
    三七八號函一件在卷可佐（見原審卷第二十七頁、第二十八頁）。因此，被告於
    九十一年十二月十二日在臺灣台南地方法院檢察署所採集之尿液呈嗎啡陽性反應
    之情形，即無法排除係其服用醫師處方箋上之Ｋｏｓｏｎｉｎ糖漿所致，則被告
    究有無施用第一級毒品海洛因犯行，在客觀上既未達於一般人均不致於有所懷疑
    ，而得確信其為真實之程度，依「罪證有疑，利於被告」之證據法則，自難遽為
    不利被告之認定，是被告所辯稱其無施用毒品犯行等語，尚堪採信。至抗告人認
    被告驗尿報告所指之嗎啡陽性反應，必係其施用第一級毒品所致等語，容有誤會
    ，尚難憑採。原審因而駁回抗告人之聲請，經核於法並無不合，抗告人指摘原裁
    定不當，為無理由，應予駁回。
四、據上論結，應依刑事訴訟法第四百十二條，裁定如主文。
中    華    民    國      九十二      年      五      月      廿八      日
                                  臺灣高等法院臺南分院刑事第三庭
                                      審判長法官  黃    崑    宗
                                            法官  葉    居    正
                                            法官  莊    俊    華
右正本證明與原本無異。
不得再抗告。
                                      法院書記官  廖    明    娟
中    華    民    國      九十二      年      六      月      二        日


司法院資訊處製作；財團法人民間司法改革基金會備份。
